【裁判字號】    95,訴,1524
【裁判日期】    950921
【裁判案由】    強盜
【裁判全文】
臺灣板橋地方法院刑事判決              95年度訴字第1524號
公  訴  人  臺灣板橋地方法院檢察署檢察官
被      告  丙○○
選任辯護人  翁方彬律師
            林耀泉律師
            廖于清律師
上列被告因強盜案件，經檢察官提起公訴（九十五年度偵字第八
一九五號），本院判決如下：
    主    文
丙○○以加害生命、身體之事，恐嚇他人致生危害於安全，處有
期徒刑陸月，如易科罰金，以銀元參佰元折算壹日。
    犯罪事實
一、丙○○及乙○○（綽號「阿明」）、真實姓名年籍不詳、綽
    號「阿南」、「阿川」之成年男子、「阿南」之友人共五人
    於民國九十五年三月九日凌晨某時許，受真實姓名年籍不詳
    、綽號「阿元」之成年男子邀約，前往址設臺北縣三重巿正
    義北路六十八號六樓金皇ＫＴＶ內唱歌飲宴，「阿元」並表
    示由其做東請客。惟因「阿元」酒醉，丙○○即與「阿南」
    及其友人先行送「阿元」返家。嗣丙○○在「阿元」住處內
    ，接獲「阿明」來電告知其與「阿川」二人在金皇ＫＴＶ內
    出事，要求丙○○立即返回處理；丙○○為壯膽，便將「阿
    南」所有、不具殺傷力之不詳型號槍枝一枝藏放在腰際後，
    偕同「阿南」及其友人返回金皇ＫＴＶ內。於同日上午四時
    許，在金皇ＫＴＶ內，丙○○得悉店家乃因渠等未付消費帳
    款約新臺幣（下同）一萬三千元而阻攔渠等離去，即向該店
    家表示日後「阿元」會前來結帳等情，惟為該店家拒絕，丙○○因而心生不滿，竟基於恐嚇之犯意，取出其藏放在腰際
    之槍枝，朝該店服務生甲○○比劃，並稱：「我現在要走，
    可以嗎？」等語，以此加害生命、身體之事恐嚇甲○○，致
    甲○○心生畏懼而任令丙○○等人離開。
二、案經甲○○訴由臺北縣政府警察局三重分局報請臺灣板橋地
    方法院檢察署檢察官偵查起訴。
    理    由
一、訊據被告丙○○對於在前述時間及地點持不詳型號槍枝朝告
    訴人甲○○比劃，並稱「我現在要走，可以嗎？」一語等事
    實均供認不諱（見本院九十五年五月二十四日及同年六月十
    二日準備程序筆錄），並經證人乙○○於本院審理時證述稱
    ：因為服務生不讓伊等離開，被告就把槍拿出來晃一下等語
    明確（見本院九十五年七月二十日審判筆錄第七頁），且據
    證人即告訴人李弘毅於本院審理時結證稱：當天被告等人尚
    未結帳就要離開，被告掏出類似槍枝之物品，並說「我現在
    要走，可以嗎？」伊怕發生衡突，就讓被告等人離開等語綦
    詳（見本院九十五年八月三十一日審判筆錄第九頁至第十二
    頁），復有金皇ＫＴＶ監視錄影系統監錄影像翻拍錄影光碟
    片一片以及翻拍照片七幀附卷可資佐證（見臺灣板橋地方法
    院檢察署九十五年度偵字第八一九五號偵查卷第二九頁至第
    三五頁及臺灣板橋地方法院檢察署九十五年度他字第二０二
    ０號偵查卷第七一頁錄音、錄影光碟片存放袋）。經本院當
    庭勘驗前開翻拍錄影光碟片結果，其中「檔案一」係從金皇
    ＫＴＶ店內往大廳方向攝影，於上午三時五十四分二十秒，
    被告一行人與該ＫＴＶ服務生均往ＫＴＶ大廳右側電梯方向
    走去，於同日時分二十八秒，被告在走向電梯途中，手持一
    把黑色不明槍枝，有本院九十五年七月三日準備程序筆錄一
    件在卷足憑，足認被告確有持不明槍枝朝告訴人甲○○比劃
    ，併稱「我現在要走，可以嗎？」一語，致使告訴人甲○○
    心生畏懼而容任渠等一行人離去，其有遂行恐嚇之犯意甚明
    。至公訴意旨雖認被告以持不詳型號槍枝扺住告訴人甲○○
    腹部之方式實施恐嚇行為等語，然告訴人甲○○於警詢時固
    指稱：被告將手槍拔出來，頂住其腹部，並說「我現在要離
    開，可以嗎？」等語，惟業經被告選任之辯護人具狀否認其
    證據能力（見九十五年六月十二日刑事答辯狀），自難逕資
    為認定被告犯罪事實之證據；而證人甲○○嗣於本院審理時
    證稱：被告拔出槍枝時，因為伊與被告站得很近，所以拔出
    來時有回到伊，被告一拔出槍後就轉身，伊與被告變成背對
    背，伊看到被告將槍拿在手裡，然後渠等人就走了等語明確
    （見本院九十五年八月三十一日審判筆錄第十二頁），並未
    指訴被告有何持槍抵住其腹部之行為；再經本院勘驗金皇Ｋ
    ＴＶ監視錄影系統監錄影像翻拍錄影光碟片結果，亦未見被
    告有持槍扺住告訴人腹部之情事，有本院九十五年七月三日
    準備程序筆錄一件存卷供參，是公訴意旨認被告尚有持槍扺
    住告訴人甲○○腹部之舉動一節，容有誤會，併予敘明。是
    本案事證明確，被告恐嚇犯行堪以認定，應予依法論罪科刑
    。
二、查被告行為後，刑法部分條文業於九十四年二月二日經總統
    以華總一義字第０九四０００一四九０一號令修正公布，並
    自九十五年七月一日起生效施行（下稱現行刑法）；復參酌
    最高法院九十五年五月二十三日第八次刑事庭會議決議意旨
    ，現行刑法第二條第一項之規定，係規範行為後法律變更所
    生新舊法律比較適用之準據法，於現行刑法施行後，應適用
    現行刑法第二條第一項之規定，為「從舊從輕」之比較；又
    比較時應就罪刑有關之共犯、未遂犯、想像競合犯、牽連犯
    、連續犯、結合犯，以及累犯加重、自首減輕暨其他法定加
    減原因（如身分加減）與加減例等一切情形，綜其全部罪刑
    之結果而為比較。次查，(一)九十五年七月一日現行刑法修正
    施行前，刑法分則關於罰金刑之規定係以銀元為貨幣單位，
    且依現行罰金罰鍰提高標準條例第一條及第四條規定，應按
    各該具體條文制定或修正之時間先後，定其提高之倍數，並
    依現行法規所定貨幣單位折算新臺幣條例第二條規定，銀元
    以新臺幣元之三倍折算之。而刑法施行法於九十五年六月十
    四日經總統以華總一義字第０九五０００八五一八一號令修
    正增訂第一條之一條文，該條規定：「（第一項）中華民國
    九十四年一月七日刑法修正施行後，刑法分則編所定罰金之
    貨幣單位為新臺幣。（第二項）九十四年一月七日刑法修正
    時，刑法分則編未修正之條文定有罰金者，自九十四年一月
    七日刑法修正施行後，就其所定數額提高為三十倍。但七十
    二年六月二十六日至九十四年一月七日新增或修正之條文，
    就其所定數額提高為三倍。」而刑法第三百零五條關於恐嚇
    危害安全罪之處罰，乃明訂「處二年以下有期徒刑、拘役或
    三百元以下罰金」，此自二十四年七月一日施行後即未再予
    修正。則依刑法施行法第一條之一規定，其罰金刑部分於九
    十五年七月一日刑法修正生效施行後，改以新臺幣元為單位
    ，且數額應提高三十倍；此與修正前之罰金刑係以銀元為貨
    幣單位，且適用罰金罰鍰提高標準條例之規定應提高十倍，
    再依現行法規所定貨幣單位折算新臺幣條例之規定以新臺幣
    元之三倍折算之，相較之下，就罰金刑之最高數額部分，對
    被告而言，二者適用結果並無不同。惟修正前刑法第三十三
    條第五款規定：「主刑之種類如左：五罰金：一元以上。」
    現行刑法第三十三條第五款修正為：「主刑之種類如下：五
    罰金：新臺幣一千元以上，以百元計算之。」則現行刑法關
    於罰金刑之最低數額部分，已較修正前之刑法規定提高。是
    綜合比較修正前、後關於刑法第三百零五條恐嚇危害安全罪
    法定刑之規定，以修正前之刑法規定較有利於被告。(二)又被
    告行為時之刑法第四十一條第一項前段規定：「犯最重本刑
    為五年以下有期徒刑以下之刑之罪，而受六個月以下有期徒
    刑或拘役之宣告，因身體、教育、職業、家庭之關係或其他
    正當事由，執行顯有困難者，得以一元以上三元以下折算一
    日，易科罰金。」依斯時有效施行之罰金罰鍰提高標準條例
    第二條前段規定（業於九十五年五月十七日經總統以華總一
    義字第０九五０００六九七九一號令修正公布刪除，並自九
    十五年七月一日起生效），依刑法第四十一條易科罰金者，
    就其原定數額提高為一百倍折算一日，則被告行為時之刑法
    及罰金罰鍰提高標準條例關於易科罰金折算標準之規定，係
    以銀元三百元折算一日，經折算為新臺幣後，應以新臺幣九
    百元折算一日。而現行刑法第四十一條第一項前段規定：「
    犯最重本刑為五年以下有期徒刑以下之刑之罪，而受六個月
    以下有期徒刑或拘役之宣告者，得以新臺幣一千元、二千元
    或三千元折算一日，易科罰金。」比較修正前、後關於易科
    罰金折算標準之規定，以修正前刑法第四十一條第一項前段
    及修正前罰金罰鍰提高標準條例第二條前段規定，較有利於
    被告。(三)綜上，經整體比較全部罪刑之結果，以九十五年七
    月一日生效施行前之刑法規定，較有利於被告，是依現行刑
    法第二條第一項前段規定，自應一體適用被告行為時之法律
    即修正前之刑法規定。
三、核被告所為，係犯刑法第三百零五條之恐嚇危害安全罪。至
    公訴意旨略以：被告意圖為自己不法之利益，於前述時間及
    地點，與友人唱歌飲宴，共計消費約一萬三千元後，為取得
    不付款之不法利益，持預藏於腰際之不詳型號無法認定具殺
    傷力手槍乙枝，扺住告訴人即金皇ＫＴＶ服務生甲○○腹部
    ，威脅稱伊是否可離開等語，以此脅迫之方式，使告訴人甲○○不能抗拒，未收帳款即任其離去，因認被告涉犯刑法第
    三百二十八條第二項之強盜得利罪嫌等語。惟按刑法上之強
    盜罪，以有為自己或第三人不法所有之意圖為構成要件之一
    ，若奪取財物係基於他種目的，而非出於不法所有之意思者
    ，縱其行為違法，要不成立強盜罪，最高法院二十一年上字
    第十八號及二十九年上字第二三三０號判例意旨參照。訊據
    被告堅詞否認有何不法所有之意圖，辯稱：當天是「阿元」
    要請客，伊沒有帶那麼多現金，伊跟服務生說改天再把錢拿
    回來等語。查證人乙○○於本院審理時證稱：當天是「阿元
    」要做東，但「阿元」酒醉先離開了，後來服務生要伊等結
    帳，伊就跟服務生說抱歉、改天再拿來還，後來「阿元」說
    渠有拿錢去還等語（見本院九十五年七月二十日審判筆錄第
    三頁），證人甲○○亦證稱：被告等人當中有一位朋友酒醉
    先離開，後來剩下四個人要起身離開，但沒有付款，被告掏
    出類似槍枝之物品，伊怕發生爭端，且退一步想說伊找得到
    「阿元」，所以就讓渠等離開，之後大約不到一個月，這筆
    消費款項就付了；被告在還沒拔出槍時，有說伊朋友喝醉了
    ，到時候伊朋友會來結帳等語（見本院九十五年八月三十一
    日審判筆錄第八頁至第十二頁），核與被告所辯情節相符，
    足認被告辯稱：當天是「阿元」要請客，伊沒帶那麼多現金
    ，才說改天再付錢等語，尚屬非虛，則其主觀上既認前開消
    費款項應由「阿元」支付，始向告訴人甲○○表示日後再前
    來付款等語，自難認其有何不法所有之意圖，即與刑法強盜
    罪之構成要件尚有未合。此外，復查無其他積極證據足認被
    告有何強盜犯行，則公訴意旨認被告涉犯刑法強盜罪嫌等語
    ，尚有未恰，惟起訴基本事實同一，爰依刑事訴訟法第三百
    條規定變更起訴法條。爰審酌被告犯罪動機、目的、手段、
    所生危害以及犯罪後大致坦承犯行，亦深具悔意，態度良好
    等一切情狀，量處如主文所示之刑，並諭知易科罰金之折算
    標準，以資懲儆。
四、至被告持以朝告訴人甲○○比劃、恐嚇所用之不詳型號槍枝
    ，則為被告否認屬其所有，辯稱：該槍枝係「阿南」的等語
    （見本院九十五年五月二十四日準備程序筆錄），復查無其
    他積極證據足認確係被告所有供犯罪所用之物，亦非屬違禁
    物，故不予宣告沒收，附此敘明。
據上論斷，應依刑事訴訟法第二百九十九條第一項前段、第三百
條，刑法第二條第一項前段、第三百零五條，修正前刑法第四十
一條第一項前段，罰金罰鍰提高標準條例第一條前段，修正前罰
金罰鍰提高標準條例第二條，判決如主文。
本案經檢察官張瑞娟到庭執行職務。
中    華    民    國    95    年    9     月    21    日
                  刑事第七庭審判長法  官  胡?堅?勤
                                  法  官  李  君  豪
                                  法  官  王  瑜  玲
上列正本證明與原本無異。
如不服本判決，應於判決送達後10日內向本院提出上訴狀（應附
繕本），上訴於臺灣高等法院。
中    華    民    國    95    年    9     月    22    日
                                  書記官  黃  頌  棻
附錄本案論罪科刑法條全文：
中華民國刑法第三百零五條
（恐嚇危害安全罪）
以加害生命、身體、自由、名譽、財產之事，恐嚇他人致生危害
於安全者，處二年以下有期徒刑、拘役或三百元以下罰金。


司法院資訊處製作；財團法人民間司法改革基金會備份。
